【裁判字號】    97,抗,1254
【裁判日期】    971128
【裁判案由】    聲請定其應執行刑
【裁判全文】
臺灣高等法院刑事裁定                  97年度抗字第1254號
抗  告  人
即  受刑人  甲○○
上列抗告人因定應執行刑案件，不服臺灣臺北地方法院中華民國
97年10月29日，97年度聲字第2630號第一審裁定（聲請案號：臺
灣臺北地方法院檢察署97年度執聲字第1745號、97年執字第6605
號），提起抗告，本院裁定如下：
    主  文
抗告駁回。
    理  由
一、原裁定意旨略以：抗告人即受刑人甲○○因違反毒品危害防
    制條例等罪，經臺灣臺北地方法院先後判處如附表所示之刑
    ，均經分別確定在案。茲審核檢察官聲請定其應執行之刑為
    正當，爰就有期徒刑部分定其應執行之刑有期徒刑8月等語
    。
二、抗告意旨略以：按刑法第53條規定有兩個以上的裁判適用第
    51條之規定，而定執行刑情形，自以兩個以上的裁判均尚未
    執行者為限，因為裁判若已執行者，即不得重複作為定執行
    刑的基礎，而無由再據之以定執行刑，故兩裁判若已執行其
    一者，則尚未執行之另一裁判，自應單獨執行，而無再與已
    執行之刑定執行刑之道理；否則，即有違「一罪一罰原則」
    。再按最高法院82年台抗字第269號裁定指出：「本件原裁
    定以抗告人吳堂耀先後犯違反麻醉藥品管理條例罪、竊盜罪
    及違反麻醉藥品管理條例罪，分別判處有期徒刑7月、6月及
    1年2月，均經確定，爰依刑法第53條、第51條第5款規定，
    定其應執行有期徒刑1年2月，固非無見。第查抗告人所犯違
    反麻醉藥品管理條例罪，判處有期徒刑7月，又犯竊盜罪判
    處有期徒刑6月部分，已先經原審以81年度聲字第692號裁定
    定應執行有期徒刑10月，並於82年1月16日執行完畢。嗣因
    抗告人另犯違反麻醉藥品管理條例罪，判處有期徒刑1年2
    月確定，檢察官依法連同前開兩罪，聲請更定其執行刑，原
    裁定定其應執行2年1月，雖形式上合乎法律規定，但抗告人
    前所犯兩罪既已定其應執行刑10月，且已執行完畢，今因另
    犯他罪所處有期徒刑1年2月，而更定應執行刑結果，反須再
    執行有期徒刑1年3月，顯與定應執行刑之立法本旨有違，有
    欠妥適，抗告意旨執以指摘原裁定不當，為有理由…。」申
    言之，倘若將已執行完畢之宣告刑重複作為更定執行刑之基
    礎，即會有上揭判決所生之不合理情形，與數罪併罰定應執
    行刑之立法原意大相乖離。再者，即使如原裁定所謂，俟檢
    察官指揮執行應執行刑時，再就形式上已執行部分予以折抵
    ，然查，抗告人既已依前確定判決之罪刑部分，易科罰金執
    行完畢，嗣後檢察官於執行原審法院所定應執行之刑時，自
    由刑與罰金刑如何互相折抵即成另一問題，原裁定所示，不
    但有違抗告人之權益，更令其無所適從，徒生爭議與困擾為
    甚。憲法第8條所謂實質正當之法律程序，兼指實體法及程
    序法規定之內容，就程序法而言，即包括同一行為不得重覆
    處罰為其要者，此有司法院釋字第384號解釋理由書可稽，
    今日抗告人已依前確定判決之罪刑部分，易科罰金執行完畢
    ，詎知復遭原審法院就其同一行為與後判決之行為再予併同
    論罪科刑，已嚴重違反上揭憲法規定之意旨。爰請求撤銷原
    裁定云云。
三、按裁判確定前犯數罪者，併合處罰之。又數罪併罰，有二裁
    判以上者，依刑法第51條之規定，定其應執行之刑。刑法第
    50條、第53條分別定有明文。被告犯應併合處罰之數罪，經
    法院以判決或裁定定其數罪之應執行刑確定者，該數罪是否
    執行完畢，均係以所定之應執行刑全部執行完畢為斷。其在
    定應執行刑之前已先執行之有期徒刑之罪，因嗣後與他罪合
    併定應執行刑，而由檢察官換發執行指揮書執行應執行刑，
    其前已執行之有期徒刑部分，僅應予扣除，該罪宣告之刑不
    能認為已執行完畢。亦即若僅數罪中之一罪所宣告之刑執行
    完畢，而數罪合併所定應執行之刑尚未執行完畢，應認為執
    行未畢，此有最高法院93年台非字第298號裁定意旨、78年
    度第2次刑事庭會議決議意旨足資參照。
四、經查：抗告人所犯如附表編號1 、2 所示之罪，犯罪時間在
    97年5月19日（即附表編號1所示之罪判決確定日）以前，合
    於數罪併罰之要件，自應依刑法第53條規定定其應執行刑。
    雖抗告人所犯如附表編號1所示之罪，已於97年7月22日執行
    易科罰金結案，惟其所犯如附表編號2所示之罪尚未執行完
    畢，有本院被告前案紀錄表在卷可稽，抗告人既有一罪尚未
    執行完畢，揆諸上揭說明，自應依刑法第53條規定定其應執
    行之刑，在所定應執行之刑執行期滿前，上開二罪均不得謂
    已執行完畢。至於已執行部分自不能重複執行，及已易科罰
    金部分如何折刑期，應由檢察官於指揮執行時依職權認定折
    抵之，此與定應執行之刑之裁定無涉。至於最高法院82 年
    台抗字第269號裁定本旨係在說明數罪併罰之案件，法院再
    次更定執行刑時，原裁定已減計之刑期不得因有更定執行刑
    之裁定而再加回，造成刑期反而加重之結果，此屬不利益變
    更禁止之外部裁量界限問題，與本案情形並不相同，附此說
    明。
五、綜上所述，原審就抗告人所犯如附表編號1、2之罪所處之刑
    ，定應執行刑有期徒刑8月，經核於法並無不合，抗告人執
    上開抗告意旨指摘原審裁定不當，係出於對法律之誤解，為
    無理由，應予駁回。
據上論結，應依刑事訴訟法第412條，裁定如主文。
中    華    民    國    97    年    11    月    28    日
                  刑事第十三庭  審判長法  官  曾德水
                                      法  官  林婷立
                                      法  官  陳恆寬
以上正本證明與原本無異。
不得再抗告。
                                      書記官  黃家麟
中    華    民    國    97    年    12    月    3     日
附表：
┌──────┬─────────┬─────────┐
│罪       名 │毒品危害防制條例  │毒品危害防制條例  │
│            │（施用第二級毒品）│（施用第二級毒品）│
├──────┼─────────┼─────────┤
│宣  告   刑 │有期徒刑4 月      │有期徒刑6 月      │
├──────┼─────────┼─────────┤
│犯 罪 日 期 │97年2 月26日      │97年4月1日        │
├──────┼─────────┼─────────┤
│偵 查 機 關 │臺北地檢97年度毒偵│臺北地檢97年度毒偵│
│年 度 案 號 │字第952 號        │字第1605號        │
├───┬──┼─────────┼─────────┤
│      │法院│臺北地院          │臺北地院          │
│      ├──┼─────────┼─────────┤
│最  後│案號│97年度簡字第1538號│97年度簡字第3307號│
│事實審├──┼─────────┼─────────┤
│      │判決│97年4 月29日      │97年8 月29日      │
│      │日期│                  │                  │
├───┼──┼─────────┼─────────┤
│      │法院│臺北地院          │臺北地院          │
│確  定├──┼─────────┼─────────┤
│      │案號│97年度簡字第271 號│97年度簡字第3307號│
│      │    │                  │                  │
│判  決├──┼─────────┼─────────┤
│      │確定│97年5 月19日      │97年9 月22日      │
│      │日期│                  │                  │
├───┴──┼─────────┼─────────┤
│備        考│已易科罰金執行完畢│                  │
└──────┴─────────┴─────────┘


司法院資訊處製作；財團法人民間司法改革基金會備份。
